臺灣彰化地方法院員林簡易庭民事判決
110年度員簡字第118號
原      告  聯邦商業銀行股份有限公司


法定代理人  李憲章  
訴訟代理人  呂承謚  
被      告  趙國雄  
上列當事人間請求撤銷遺產分割登記等事件，本院不經言詞辯論
，判決如下：
    主      文
原告之訴駁回。
訴訟費用由原告負擔。
    事實及理由
一、原告主張：被告趙國雄尚積欠原告新臺幣（下同）158,361
    元之債務未清償，而被告趙國雄之被繼承人趙石死亡後遺有
    如附表所示之遺產（下稱系爭遺產），然被告趙國雄竟與趙
    **等人（由本院另行裁定駁回此部分之訴）協議由被告趙**
    及趙**為系爭遺產之繼承登記，被告趙國雄則全然放棄繼承
    登記，被告趙國雄顯係將應繼承之財產權利無償移轉予被告
    趙**與趙**，致被告趙國雄名下無任何可供執行之財產，原
    告債權無以受償，已害及原告權利，爰依民法第244條第1項
    、第4項之規定提起本件訴訟等語。並聲明：㈠被告間就系爭
    遺產於民國109年6月15日所為之分割繼承行為，及於109年9
    月15日所為之所有權移轉登記之物權行為，均應予撤銷。㈡
    被告趙**與趙**應就系爭遺產於109年9月15日以分割繼承登
    記為原因之所有權移轉登記予以塗銷。
二、按原告之訴，依其所訴之事實，在法律上顯無理由者，法院
    得不經言詞辯論，逕以判決駁回之，民事訴訟法第249條第2
    項定有明文。又該條項於簡易訴訟程序亦有適用，此觀民事
    訴訟法第436條第2項自明。再按債權人依民法第244條行使
    其撤銷權，如僅請求撤銷債務人之行為，則應以行為當事人
    為被告，即其行為為單獨行為時，應以債務人為被告，其行
    為為雙方行為時，應以債務人及其相對人為被告，故其行為
    當事人有數人時，必須一同被訴，否則應認其當事人之適格
    有欠缺（最高法院28年度渝上字第978 號判決意旨參照）。
    而當事人之適格為權利保護要件之一，如有當事人不適格之
    情事，即欠缺權利保護要件，法院即不得對之為實體之裁判
    。又關於當事人適格與否，為法院應依職權調查之事項，無
    論訴訟進行至如何之程度，應依職權隨時調查之；當事人提
    起民事訴訟，其當事人適格有欠缺者，毋庸命其補正（司法
    院院字第2351號解釋及最高法院27年度渝上字第2026號判決
    意旨參照）。
三、經查，本件被繼承人趙石之繼承人為被告陳國雄及訴外人
　　趙徐珠、趙國宗、趙麗華、趙麗香等5人，並共同簽訂遺產
    分割協議書等情，有彰化縣溪湖地政事務函所附系爭遺產分
    割繼承登記資料在卷可稽。依上開說明，原告如欲撤銷遺產
    分割協議，自應以遺產分割協議全體當事人為被告，當事人
    適格始無欠缺，然原告未將其等列為被告，自屬當事人不適
    格。經本院於110年4月13日以110年度員補字第162號裁定通
    知原告上開調閱資料已回，命原告於收受裁定之日起10日內
    提出趙石之遺產清冊等資料，並補正全體被告之年籍資料及
    正確訴之聲明，該裁定業於110年4月16日合法送達原告，惟
    原告迄未補正上開事項，有送達證書、收文資料查詢清單及
    收狀資料查詢證明在卷可佐，其當事人之適格顯有欠缺，則
    原告提起本件訴訟，在法律上顯無理由，爰不經言詞辯論，
    逕以判決駁回之。
四、依民事訴訟法第436條第2項、第249條第2項、第78條，判決
    如主文。
中　　華　　民　　國　　110 　年　　4 　　月　　27　　日
              員林簡易庭     法官  簡燕子

附表：
編號 財產種類 不動產坐落 權利範圍 1 土地 彰化縣○○鄉○○○段0000地號 全部 2 土地 彰化縣○○鄉○○○段0000地號 全部 

以上為正本係照原本作成。
如不服本判決，應於送達後20日內，向本院提出上訴狀並表明上
訴理由，如於本判決宣示後送達前提起上訴者，應於判決送達後
20日內補提上訴理由書（須附繕本）。
中　　華　　民　　國　　110 　年　　4 　　月　　27　　日
                           書記官  彭月美